臺灣高等法院民事判決　　　　　　　　 94年度重再國字第1號
再審原告　　甲○○
再審被告　　國家安全局
法定代理人　乙○○
上列當事人間國家賠償事件，再審原告對於中華民國九十三年八
月二十五日本院九十三年度重上國字第六號確定判決提起再審之
訴，本院判決如下：
    主  文
再審之訴駁回。
再審訴訟費用，由再審原告負擔。
    理  由
一、按再審之訴顯無再審理由者，得不經言詞辯論，以判決駁回
    之，民事訴訟法第五百零二條第二項定有明文。
二、再審原告主張：再審被告對再審原告執行監控是機密為之，
    亦為再審被告執掌之機密文書，再審原告僅為一般市民，無
    任何合法權源取得再審被告執行監控等職務行之證據資料，
    以證明其被迫害、騷擾等致其罹患重度精神殘障之因果關係
    ，本案舉證責任應按民事訴訟法第二百七十七條但書規定分
    配而由再審被告負舉證責任。原確定判決不查武器平等原則
    ，遽為再審原告應負舉證之責而未盡之，原判決有適用法規
    顯有錯誤之情，爰依民事訴訟法第四百九十六條第一項第一
    款規定，請求廢棄原確定判決。
三、按確定終局判決適用法規顯有錯誤者，得提起再審之訴，民
    事訴訟法第四百九十六條第一項第一款固有明文。惟所謂適
    用法規顯有錯誤，應以確定判決違背法規或現存判例解釋者
    為限，若在學說上諸說併存尚無法規判解可據者，不得指為
    用法錯誤（最高法院五十七年台上字第一○九一號判例參照
    ）。再審原告雖主張本案舉證責任應按民事訴訟法第二百七
    十七條但書規定分配之，原確定判決不查武器平等原則，遽
    為再審原告應負舉證之責而未盡之，有適用法規顯有錯誤之
    情云云。惟查原確定判決記載：「…次按所謂「依其情形顯
    失公平」，乃法院評價具體個案，斟酌危險領域理論（即損
    害原因是否存在於加害人之危險領域）、武器平等原則（原
    、被告是否存在上下隸屬關係）、誠信原則、蓋然性理論等
    考慮因素，認為依舉證責任分配之一般原則確立責任歸屬，
    對此應負責之當事人乃屬於不可期待，而有加以調整之必要
    而言，法院尚不得本於直覺、同情或理由不足之論據，逕行
    調整舉證責任分配。查上訴人（即再審原告）主張：被上訴
    人（即再審被告）自六十四年間起將伊列為叛亂份子，令情
    治特務系統、外圍組織及其所佈建之龐大線民監控、迫害、
    騷擾、凌辱、虐待伊長達三十年云云，為被上訴人否認，依
    民事訴訟法第二百七十七條前段規定，上訴人就其主張之事
    實負舉證之責任。再查，上訴人主張其罹患重度精神殘障乙
    節，固據其提出診斷証明書、身心障礙手冊為證，為被上訴
    人所不爭執，堪信為真正。但罹患此一疾病之原因眾多，無
    從認為存在於被上訴人之危險領域或出自被上訴人之蓋然性
    較高，且上訴人非隸屬於被上訴人，依舉證責任分配之一般
    原則令由上訴人負舉證之責，亦無違背誠信原則疑慮，本院
    認為本件尚無民事訴訟法第二百七十七條但書所示顯失公平
    情節，應無可減輕上訴人之舉證責任。」等語，足見原確定
    判決已就再審原告所主張之事實，斟酌危險領域理論（即損
    害原因是否存在於加害人之危險領域）、武器平等原則（原
    、被告是否存在上下隸屬關係）、誠信原則、蓋然性理論等
    考慮因素，認為本件尚無民事訴訟法第二百七十七條但書所
    示顯失公平情節，而不適用民事訴訟法第二百七十七條但書
    規定，減輕上訴人之舉證責任，並無違背法規或現存判例解
    釋之適用法規顯有錯誤之可言。
四、綜上所述，原確定判決並無再審原告主張適用法規顯有錯誤
    之情形，再審原告據以提起再審之訴，為顯無再審理由，應
    不經言詞辯論，予以駁回，爰判決如主文。
中　　華　　民　　國　　94　　年　　4 　　月　　15　　日
                  民事第十三庭審判長法　官  張宗權
　　　　　　　　　　      　　　　　法　官  陳忠行
　　　　　　　　　　      　　　　　法　官  蕭艿菁
正本係照原本作成。
如不服本判決，應於收受送達後２０日內向本院提出上訴書狀，
其未表明上訴理由者，應於提出上訴後２０日內向本院補提理由
書狀（均須按他造當事人之人數附繕本）上訴時應提出委任律師
或具有律師資格之人之委任狀；委任有律師資格者，另應附具律
師資格證書及釋明委任人與受任人有民事訴訟法第４６６條之一
第一項但書或第二項（詳附註）所定關係之釋明文書影本。
中　　華　　民　　國　　94　　年　　4 　　月　　15　　日
　　　　　　　　　　　　　　　　　  書記官  尤峰惠
附註：
民事訴訟法第四百六十六條之一（第一項、第二項）：對於第二
審判決上訴，上訴人應委任律師為訴訟代理人。但上訴人或其他
法定代理人具有律師資格者，不在此限。
上訴人之配偶、三親等內之血親、二親等內之姻親，或上訴人為
法人、中央或地方機關時，其所屬專任人員具有律師資格並經法
院認為適當者，亦得為第三審訴訟代理人。
